【裁判字號】    89,訴,704
【裁判日期】    891025
【裁判案由】    侵權行為損害賠償
【裁判全文】
臺灣彰化地方法院民事判決  八十九年度訴字第七○四號
    原      告  甲○○
                          十六.
    被      告  乙○○  住彰化.
    訴訟代理人  丙○○  住彰化.
右當事人間請求侵權行為損害賠償事件，原告提起刑事附帶民事訴訟，經本院刑事庭
裁定移送民事庭審理，本院判決如左：
    主      文
被告應給付原告新臺幣貳拾萬陸仟貳佰伍拾柒元，及自民國八十九年二月二十三日起
至清償日止，按年息百分之五計算之利息。
原告其餘之訴駁回。
訴訟費用由被告負擔。
本判決第一項於原告以新臺幣陸萬元為被告預供擔保後，得為假執行。
原告其餘假執行之聲請駁回。
    事      實
甲、原告方面：
壹、聲明：被告應給付原告新臺幣（下同）一百四十四萬零五百六十三元及自起訴狀
    繕本送達被告之翌日（即民國八十九年二月二十三日）起至清償日止，按年息百
    分之五計算之利息；原告並願提供擔保，請准予宣告假執行。
貳、陳述：
一、被告於八十七年七月六日上午八時許，騎乘車號ＬＳＭ─二０七號重型機車，沿
    彰化縣芳苑鄉○○路由東向西行駛，行至彰化縣芳苑鄉○○村○○路○○段一０
    二巷口，原應注意行經設有閃光黃燈交叉路口應減速慢行小心通過之規定，而依
    當時情況，並無不能注意之情形，竟疏於注意，猶以時速四、五十公里行駛，適
    有原告騎乘車號ＴＴＯ─二九五號之輕型機車，從該路一０二巷由北往南方向，
    行經設有閃光紅燈之交岔路口時，被告所騎乘之上揭機車與原告所騎乘之機車碰
    撞，致原告人、車倒地，原告因此受有腦挫傷併臚內血腫、中指骨折及右側第二
    、三肋骨骨折等傷害，被告上開過失傷害致原告受傷之行為，經檢察官提起公訴
    ，業經  鈞院八十八年度交易字第六八號刑事判決判處有期徒刑三月，得易科罰
    金確定在案。
二、按因故意或過失，不法侵害他人之權利者，負損害賠償責任；不法侵害他人之身
    體或健康者，對於被害人因此喪失或減少勞動能力，或增加生活上之需要時，應
    負損害賠償責任；不法侵害他人之身體、健康、名譽或自由者，被害人雖非財產
    上之損害，亦得請求賠償相當之金額，民法第一百八十四條第一項前段、第一百
    九十三條第一項、第一百九十五條第一項前段分別定有明文。本件被告因過失不
    法侵害原告之身體，對於原告所受損害，自應負賠償責任，被告應賠償原告之金
    額及項目如下：
（一）醫療費用：原告自八十七年七月六日至同年十一月五日，分別於彰化基督教醫
      院、沙鹿童綜合醫院、國泰綜合醫院進行檢查、腦部開刀手術、住加護病房觀
      察、手術後住院診療及出院後門診等醫療行為，共支出醫療費用十六萬零七十
      六元。
（二）看護費用：原告因本件車禍受傷嚴重，受有前揭傷害，自八十七年七月六日起
      至同年月二十二日止，在沙鹿童綜合醫院共住院十七日，均由原告之長子日夜
      看護原告，原告雖由親屬看護，自亦得向被告請求賠償看護費用，以每日看護
      費用一千四百元計算，此部分由親屬看護之費用計二萬三千八百元，被告應賠
      償原告之看護費用共二萬三千八百元。
（三）喪失勞動能力之損害：原告於本件車禍受傷前，原在新光人壽保險股份有限公
      司擔任業務人員，原告受傷前平均每月工作所得有二萬三千九百十五元，自八
      十七年七月六日受傷起至八十八年五月二十七日止，傷勢未復原無法工作，原
      告無法工作之期間為十個月又二十二天，計算結果原告受有喪失勞動能力之損
      害為二十五萬六千六百八十七元，依法自應由被告賠償。
（四）非財產上損害（精神慰撫金）部分：原告為全家之精神支柱及唯一之經濟來源
      ，原告遭遇本件不幸，除受有前揭傷害外，原告更受有住進加護病房觀察七日
      及腦部開刀手術之痛苦，且致原告之子女之學校教育遭中輟，原告於腦部手術
      後，至今仍在家中療養，持續受有脖子僵痛、耳鳴、左中指麻俾、頭部暈眩及
      生理失調等後遺症，不但使原告之精神及肉體受有重大之痛苦，更使原告無法
      再妥善照顧家庭及照顧罹有心臟血管等重大疾病之配偶胡慶祥，原告所處之境
      遇可謂傷痛萬分，爰請求精神慰撫金一百萬元。
（五）據上所述，原告受有財產上之損害四十四萬零五百六十三元及非財產上之損害
      一百萬元，被告應賠償原告共計一百四十四萬零五百六十三元，爰依侵權行為
      之法律關係，訴請被告賠償一百四十四萬零五百六十三元及法定遲延利息。又
      原告承認無駕駛執照騎乘機車，對本件車禍之發生與有過失。
參、證據：提出醫藥費收據十七件、看護費用證明一張、在職證明書一件、業務津貼
    表九件、原告配偶胡慶祥之診斷證明書一件及原告之診斷證明書一件為證。
乙、被告方面：
壹、聲明：求為判決駁回原告之訴及其假執行之聲請。
貳、陳述：對於被告因本件車禍被法院判處有期徒刑三月確定，並無意見，惟本件車
    禍肇事原因，原告騎乘機車有疏失是肇事主因，原告應適用過失相抵之法則，減
    少賠償金額。被告對於原告所提出醫藥費收據之真正不爭執，但原告請求診斷證
    明書之費用、伙食費用，被告認為不需要，應予扣除，其餘原告所支出之醫藥費
    是否有必要，被告不清楚，應由法官判斷。另被告認為原告於住院期間沒有請求
    看護費用之必要，被告否認原告於本件車禍之後沒有辦法工作，被告認為原告仍
    然可以工作。原告主張其每月薪水二萬餘元過高，又原告請求精神慰撫金一百萬
    元過高，應予酌減。
參、證據：提出服務證明書一件為證。
丙、本院依職權調閱台灣彰化地方法院檢察署八十八年度偵字第二八號卷宗（即本院
    八十八年交易字第六八號刑事卷宗）。
    理      由
一、按訴狀送達後，原告不得將原訴變更或追加他訴，但擴張或減縮應受判決事項之
    聲明者，不在此限，民事訴訟法第二百五十五條第一項第三款定有明文。本件原
    告於訴狀送達後，於八十九年十月十一日本院審理中，將原請求被告應給付原告
    一百五十四萬零一百八十六元，及自起訴狀繕本送達被告之翌日（即八十九年二
    月二十三日）起至清償日止，按年息百分之五計算之利息，減縮為被告應給付原
    告一百四十四萬零五百六十三元，及自起訴狀繕本送達被告之翌日起至清償日止
    ，按年息百分之五計算之利息之聲明，核為減縮應受判決事項之聲明，合於民事
    訴訟法第二百五十五條第一項第三款之規定，應予准許，合先敘明。
二、原告主張被告於上揭時、地騎乘機車，疏未注意與原告所騎乘之機車發生車禍，
    致原告身體受有前開傷害之事實，為被告所不爭執，並有警製道路交通事故調查
    報告表、診斷證明書、肇事現場照片附於本院八十八年度交易字第六八號刑事案
    卷可按，被告並因此為本院刑事庭依過失傷害人罪判處有期徒刑三月，得易科罰
    金確定，有判決書一件在卷為憑，原告主張被告駕車過失而肇事，致其身體受傷
    害之事實，堪信為真實。又原告於刑事附帶民事起訴狀雖記載其因本次被告過失
    傷害之行為，致其嗅覺機能喪失，致原告受有重傷云云，惟按「重傷」係指傷害
    重大且不能治療或難於治療者而言（參照最高法院五十四年度臺上字第一六九七
    號判例），原告之診斷證明書雖記載其嗅覺喪失之症狀，惟此係依原告之主訴為
    記載，目前並無任何診斷方法客觀性的判斷嗅覺機能受損與否，且頭部外傷合併
    嗅覺喪失為永久性或暫時性亦無定論，有沙鹿童綜合醫院八十九年四月七日沙鹿
    童欽字第一四七號函附於前揭刑事案卷內可稽，是並無何積極證據證明原告所受
    嗅覺喪失之程度，及是確否已達難於治療或不能治療，故尚難認定被告有過失傷
    害致原告重傷之情事，本院前揭刑事判決亦同此認定，併予敘明。
三、按因故意或過失，不法侵害他人之權利者，負損害賠償責任；不法侵害他人之身
    體或健康者，對於被害人因此喪失或減少勞動能力，或增加生活上之需要時，應
    負損害賠償責任，被害人雖非財產上之損害，亦得請求賠償相當之金額，民法第
    一百八十四條第一項前段、第一百九十三條第一項、第一百九十五條第一項前段
    分別定有明文。本件被告因過失不法侵害原告之身體，對於原告所受損害，自應
    負損害賠償責任。茲就原告請求被告賠償之金額，是否應予准許，分述如次：
（一）醫療費用：原告請求賠償醫療費用十六萬零七十六元，雖據其提出為被告不爭
      執真正之彰化基督教醫院、沙鹿童綜合醫院、國泰綜合醫院醫療收據為證，惟
      其中八十七年七月六日至同年月二十二日住院之伙食費一千二百七十元、八十
      七年七月六日證明書費用二百四十元（沙鹿童綜合醫院）、八十七年七月二十
      二日證明書費用三百十元（沙鹿童綜合醫院）、八十七年七月二十七日證明書
      費用一百七十元（沙鹿童綜合醫院）、八十七年十月二十六日證明書費用五十
      元（沙鹿童綜合醫院）、八十七年十一月五日證明書費用一千元（沙鹿童綜合
      醫院），合計三千零四十元，非屬醫療所必要，應予扣除，餘十五萬七千零三
      十六元，核原告支出之項目，均屬必要，被告自應予以賠償。故原告所得請求
      之醫療費用為十五萬七千零三十六元，被告應予賠償，逾此範圍之請求，於法
      無據，應不予准許。
（二）看護費用：原告主張其因本件車禍受傷嚴重，自八十七年七月六日起至同年月
      二十二日止，在沙鹿童綜合醫院共住院十七日，均由原告之長子日夜看護，以
      每日看護費用一千四百元計算，爰請求被告賠償看護費用二萬三千八百元等語
      。查原告自八十七年七月六日起至同年月二十二日因車禍受傷住院治療，共計
      住院十七日，有診斷證明書一件為證，揆諸原告所受之前揭傷勢，原告因傷住
      院治療，無法工作及正常行走，需他人幫助照料日常生活，足堪認其有央人照
      護之必要。原告住院十七日，均需他人幫助照料其日常生活，縱由親屬看護，
      亦係基於親情之舉動，但親屬自行看護仍支出勞務，並非不能評價為金錢，只
      因兩者身分關係密切而免除支付義務，此種親屬基於身分關係之恩惠，自不能
      嘉惠於被害人。故由親屬看護時，基於勞務之有償性，雖實際上並未支出看護
      費，亦宜認被害人受有相當於看護費之損害，得向加害人請求賠償。本件依原
      告所提出之彰化基督教醫院代收特別護士費、看護費證明收據，原告由彰化基
      督教醫院轉送台中市澄清醫院之特別護士費為一千四百元，原告既可能以一千
      四百元之代價僱人為看護，原告住院由其親屬看護，其實際所受之損害即應以
      職業護士看護患者通常收費相當之金額為標準，故應以每日一千四百元為相當
      ，是原告住院十七日由親屬看護之看護費用應為二萬三千八百元，故原告所得
      請求之看護費共為二萬三千八百元，此屬增加生活上之需要，應予准許。
（三）喪失勞動能力之損害：原告自本件車禍受傷後至沙鹿童綜合醫院住院手術，於
      八十七年七月六日行開顱手術及左手中指清創縫合手術，於八十七年七月二十
      二日出院，自出院後至八十八年五月二十七日期間，於門診主訴有頭暈、嗅覺
      喪失、頭痛、四肢麻感、頭部疼痛等症狀，有沙鹿童綜合醫院診斷證明書一件
      附卷可按，足徵原告自車禍後至八十八年五月二十七日門診之醫療期間喪失勞
      動能力，無法工作甚明，原告主張其不能工作期間達十個月又二十二天，尚可
      採信。又原告自八十六年九月二日起在新光人壽保險股份有限公司擔任業務人
      員，其工作性質為招攬保險服務保戶，此有原告提出之新光人壽保險股份有限
      公司業務人員服務證明書一件在卷可稽，並為被告所不爭執，堪信為真實。原
      告主張其受傷前每月平均薪資可支領二萬三千九百十五元等語，惟被告否認原
      告每月可支領薪資二萬餘元，參諸原告提出之新光人壽保險股份有限公司業務
      津貼表記載：原告於八十七年一月份之收入為四萬五千一百四十二元（八十七
      年一月十三日之收入為三萬六千零九十四元、八十七年一月二十一日之收入為
      九千零四十八元）、八十七年二月二十日領取之收入為一萬五千元、八十七年
      三月十三日領取之收入為一萬五千零七十八元、八十七年四月十四日領取之收
      入為二萬四千零九十一元、八十七年五月十二日領取之收入為三萬零二百五十
      二元、八十七年六月五日領取之收入為三千元、八十七年七月四日領取之收入
      為三萬五千五百元（另原告於八十七年七月三十一日領取七月份之收入為二萬
      六千二百六十二元，惟原告係於八十七年七月六日發生車禍住院，故該次之收
      入應不予列入計算平均收入），計算結果，原告於受傷前七個月每月之平均收
      入為二萬四千零九元，審酌原告受傷前身體健康並無不佳之狀況及其年齡（原
      告為四十一年十月二十三日生）、教育程度、專門技能、社會經驗等項，本院
      認原告主張其喪失勞動能力之金額按月以二萬三千九百十五元計算，尚屬相當
      。即原告得請求被告賠償喪失勞動能力十個月又二十二天損害賠償之金額為二
      十五萬六千六百八十七元。
（四）非財產上損害（精神慰撫金部分）：查原告受有前揭之傷害，原告之肉體、精
      神難免受有痛苦，其請求非財產上之損害，自屬有據。又被告目前於志盛汽車
      貨運有限公司擔任隨車助手，每月薪資為一萬五千元，有被告提出之服務證明
      書一件在卷可佐，本院審酌兩造之身分、年齡（原告係四十一年十月二十三日
      出生、被告係五十八年十月二十六日出生）、地位、技能、經濟能力、原告所
      受精神上打擊之程度及參酌本件過失傷害刑事責任部分等情節，認原告請求賠
      償非財產上損害一百萬元，尚嫌過高，應予核減為被告應給付原告二十五萬元
      ，方屬相當，逾此數額之請求為無理由，應予駁回。
（五）據上所述，被告應賠償原告之金額共為六十八萬七千五百二十三元。
四、又按損害之發生或擴大，被害人與有過失者，法院得減輕賠償金額，或免除之，
    民法第二百十七條第一項定有明文。查本件車禍之肇事責任係原告無駕照行經設
    有閃光紅燈交岔路口，未遵守支道車應暫停讓幹道車先行，為肇事主因；被告行
    經設有閃光黃燈交叉路口，未注意應減速慢行小心通過，為肇事次因，本件經送
    台灣省彰化縣區車輛行車事故鑑定委員會鑑定及台灣省車輛行車事故覆議鑑定委
    員會覆議結果，亦同此認定，此有臺灣省彰化縣區車輛行車事故鑑定委員會八十
    九年二月二日彰鑑字第八八五八八號函附之鑑定意見書及臺灣省車輛行車事故覆
    議鑑定委員會八十九年五月十五日府覆議字第八九０三九九號函附於上開刑事卷
    宗可稽，從而，本院審酌雙方之過失程度，認為被告應負擔百分之三十之過失責
    任，原告應負擔百分之七十之過失責任。依上開說明，原告對損害之發生與有過
    失，被告亦抗辯原告對損害之發生與有過失，應減輕賠償金額等語，是本件依民
    法第二百十七條第一項之規定，應減輕被告之賠償金額。故被告對原告之損害賠
    償債務六十八萬七千五百二十三元應減輕百分之七十，為二十萬六千二百五十七
    元（元以下四捨五入）。
五、末按給付無確定期限者，債務人於債權人得請求給付時，經其催告而未為給付，
    自受催告時起負遲延責任，其經債權人起訴而送達訴狀者，與催告有同一之效力
    。遲延之債務，以支付金錢為標的者，債權人得請求依法定利率計算之遲延利息
    ，民法第二百二十九條第二項、第二百三十三條第一項前段規定甚明。原告請求
    被告賠償損害，係以支付金錢為標的，從而，原告請求被告給付自起訴狀繕本送
    達之翌日起，即自八十九年二月二十三日起至清償日止，按週年利率百分之五計
    算之法定遲延利息，洵屬正當，應予准許。
六、綜上所述，原告本於侵權行為之損害賠償請求權，請求被告賠償二十萬六千二百
    五十七元，及自起訴狀繕本送達翌日即八十九年二月二十三日起至清償日止按週
    年利率百分之五計算之利息，洵屬正當，應予准許，逾此範圍之其餘請求，為無
    理由，應予駁回。
七、原告陳明願供擔保以代釋明，聲請宣告假執行，經核其勝訴部份，合於法律規定
    ，爰酌定相當之擔保金額，准予宣告假執行；至於原告敗訴部分，其假執行之聲
    請已因訴之駁回而失所依據，不予准許，應併予駁回。
八、另本件原告係提起刑事附帶民事訴訟請求被告賠償損害，原告實際上並未繳納裁
    判費，僅支出送達之郵資費用，是原告之請求雖部分敗訴，但並未因此另外增加
    支出訴訟費用，本院審酌結果，爰命被告負擔全部之訴訟費用。
據上論結，本件原告之訴為一部有理由、一部無理由，依民事訴訟法第七十九條但書
、第三百九十條第二項，判決如主文。
中      華      民      國    八十九    年      十      月    二十五    日
                                        臺灣彰化地方法院民事第一庭
~B法      官  胡文傑
右為正本係照原本作成。
如對本判決上訴，應於判決送達後二十日內向本院提出上訴狀。
~B法院書記官  張西武
中      華      民      國    八十九    年      十      月    二十五    日


司法院資訊處製作；財團法人民間司法改革基金會備份。
